臺灣臺中地方法院刑事裁定　　　 　　　96年度聲更字第15號
異　議　人
即受 刑 人　甲○○
　　　　　　　　　　（現於臺灣臺中監獄執行中）
上列異議人因殺人未遂等案件，對於檢察官之執行指揮聲明異議
（臺灣臺中地方法院檢察署檢察官九十四年度執正字第一七○八
號之一、一七○八號之二執行指揮書），本院裁定如下：
    主  文
臺灣臺中地方法院檢察署於中華民國玖拾伍年玖月拾捌日所為九
十五年執更正字第一二三一號之一執行之指揮，應予撤銷。
    理  由
一、聲明異議意旨略以：(一)按送達於在監獄或看守所之人，應囑
    託該監所長官為之，刑事訴訟法第五十六條第二項定有明文
    。異議人即受刑人（下稱異議人）甲○○受本院以九十三年
    度訴字第二○二四號判決確定在案，該案槍砲罪關於執行罰
    金易服勞役部分，分別於民國九十五年三月五日及同年五月
    二十一日執行。惟執行前，並未收受檢察官執行指揮書（即
    九十四年度執正字第一七○八號之一、之二）通知執行（僅
    通知執行有期徒刑部分），此有收受送達證書可稽，該項執
    行指揮書既屬法院之文件，聲明人於監所期間收受，依法令
    規定自應由監所長官交與聲明人收受，始生送達效力。本件
    執行罰金易服勞役既未經合法送達，似不生執行完畢確定之
    效力，則檢察官執行罰金易服勞役部分（共計一百一十日）
    ，顯然違背送達通知法令之規定，而影響受刑人執行權益甚
    鉅。(二)次按罰金應於裁判確定後二個月內完納。期滿而不完
    納者，強制執行。其無力完納者，易服勞役，為刑法第四十
    二條所明定。故檢察官命令指揮執行罰金案件受刑人易服勞
    役時，必須經過強制執行與無力完納易服勞役之法定程序始
    得為之。惟本件檢察官指揮執行罰金易服勞役部分，並未踐
    行強制執行及易服勞役之程序，於法實有未合，對於執行罰
    金，尚未須至易服勞役時，具備法定之條件，聲請人依法自
    得於執行易服勞役前完納罰金，故檢察官執行指揮即屬不當
    ，為此聲明異議等語。
二、按受刑人或其法定代理人或配偶以檢察官執行之指揮為不當
    者，得向諭知該裁判之法院聲明異議，固為刑事訴訟法第四
    百八十四條所明定。但該條所稱『諭知該裁判之法院』，乃
    指對被告之有罪判決，於主文內實際宣示其主刑、從刑之裁
    判而言，若判決主文並未諭知主刑、從刑，係因被告不服該
    裁判，向上級法院提起上訴，而上級法院以原審判決並無違
    誤，上訴無理由，因而維持原判決諭知『上訴駁回』者，縱
    屬確定之有罪判決，但因對原判決之主刑、從刑未予更易，
    其本身復未宣示如何之主刑、從刑，自非該條所指『諭知該
    裁判之法院』（最高法院七十九年臺聲字第一九號判例參照
    ）。經查，本件異議人甲○○因違反槍砲彈藥刀械管制條例
    案件，經本院以九十三年訴字第二○二四號判決確定在案，
    並由臺中地方法院檢察署檢察官以九十四年執字第一七○八
    之一、一七○八之二號之執行指揮書執行，雖因異議人另有
    殺人未遂等案件，經本院以九十五年度聲字第五二九號裁定
    應執行有期徒刑六年六月，併科罰金新臺幣九萬元，罰金如
    易服勞役，以銀元三百元即新臺幣九百元折算一日確定，而
    臺灣臺中地方法院檢察署檢察官乃依據前揭本院之裁定結果
    ，製作九十五年執更正字第一二三一號之一執行指揮書，並
    將上開一七○八之一、一七○八之二號執行書註銷，惟異議
    人係以檢察官執行上開其違反槍砲彈藥刀械管制條例案件，
    本院九十三年訴字第二○二四號確定判決所為之併科罰金之
    執行部分異議，則依上開見解，異議人對本件檢察官執行指
    揮以為不當，即應向主文內實際宣示其罰金主刑之諭知該裁
    判之本院聲明異議，並無不合，先為敘明。
三、查本件檢察官固依據本院九十五年聲字第五二九號定應執行
    刑裁定之結果，再更換製作九十五年執更正字第一二三一之
    一號執行指揮書，並將上開一七○八之一、一七○八之二號
    執行書註銷，惟上開執行之結果，再更換製作九十五年執更
    正字第一二三一之一號執行指揮書，自仍應依刑事訴訟法第
    五十六條第二項規定囑託該監所長官送達於異議人，始為合
    法。又依修正前刑法第四十二條第一項規定，罰金應於裁判
    確定後兩個月內完納。期滿而不完納者，強制執行。其無力
    完納者，易服勞役。是依前開規定，罰金逾裁判確定二個月
    不完納者，必須經強制執行程序，確屬無力完納，始得易服
    勞役，至現行刑法基於如受判決人確無財產可供執行時，尚
    須經此形式上之強制執行程序，則徒增不必要之勞費並耗費
    時日，乃於九十四年二月二日經總統公布修訂第四十二條第
    二項規定為「依前項規定應強制執行者，如已查明確無財產
    可供執行時，得逕予易服勞役。」，並於九十五年七月一日
    起施行，是本件檢察官執行指揮時該項修訂之規定既尚未施
    行，且異議人是否確有無力完納之情形亦有疑義，自不得逕
    予易服勞役，而仍應依修正前之規定，於繳納期滿不完納強
    制執行後無力完納，始得予易服勞役。而經本院職權調閱臺
    灣臺中地方法院檢察署九十五年執更字第一二三一號全卷，
    遍查卷內，並無任何執行指揮書送達之資料，亦無任何提解
    異議人訊問是否願意繳納罰金之筆錄可查，故本件檢察官關
    於異議人罰金易服勞役執行之指揮，即未適法。故異議人甲
    ○○對於本件檢察官執行罰金易服勞役之指揮聲明異議，為
    有理由，爰將前開臺灣臺中地方法院檢察署九十五年九月十
    八日所為九十五年執更正字第一二三一號之一執行異議人甲
    ○○罰金易服勞役部分之指揮予以撤銷，以資適法。
四、依刑事訴訟法第四百八十六條裁定如主文。
中　　華　　民　　國　　96　　年　　10　　月　　29　　日
 　　　　　　     刑事第十一庭  法　官　林慶郎
上正本證明與原本無異。
如不服本裁定，應於送達後五日內，向本院提出抗告狀。
                                書記官  巫偉凱
中　　華　　民　　國　　96　　年　　10　　月　　29　　日
